【裁判字號】    99,聲再,387
【裁判日期】    991115
【裁判案由】    侵占
【裁判全文】
臺灣高等法院刑事裁定                 99年度聲再字第387號
再審聲請人
即受判決人    甲○○
上列聲請人因侵占案件，對於本院99年度上易字第727號，中華
民國99年8月26日第二審確定判決（原審案號：臺灣臺北地方法
院98年度易字第2963號），聲請再審，本院裁定如下：
    主  文
再審之聲請駁回。
    理  由
一、聲請意旨略稱：聲請人係經聚熱企業股份有限公司（下稱聚
    熱公司）董監事會之授權，投資光昱投資股份有限公司（下
    稱光昱公司）新台幣（下同）2200萬元，並無違背職務之背
    信行為（原確定判決附表第18欄位），而該投資後改為2100
    萬元，而由光昱公司退回100萬元 ，此有該公司之董監事會
    議記錄、聚熱公司二張傳票、上海商業銀行存摺及會計師查
    核報告等可稽，而聲請人不及提供法院審酌，係因於原審辯
    論終結後，始與聚熱公司和解，取得上開證據，倘經法院聲
    請，聲請人應會獲無罪判決，而上開證據係存在於原審辯論
    終結前，是依法提出再審。另依光國企業股份有限公司（下
    稱光國公司）及聚熱公司之會計師簽證之查核報告顯示，有
    關光國公司、聚熱公司與光昱公司間，所為同業往來及短期
    資金融通，係公司法第15條允許融資款項，故聲請人無違背
    職務之背信行為，此有光國公司民國（下同）96年 5月至97
    年5 月會計師查核報告、聚熱公司97年至98年會計師查核報
    告可按，而上開證據於97年即已存在，然因聲請人至原審言
    詞辯護終結後始與上開二家公司和解，方取得之，是上開證
    據均應屬新證據。聲請人於言詞辯護終結後雖即陳報法院和
    解書等有利聲請人之證據，惟原審似不知聲請人已與上開二
    家公司達成和解之事實，並未減刑或宣告緩刑，此觀原確定
    判決事實欄猶記載「然未與光國公司達成和解」，此與理由
    中載明「嗣在本案言詞辯論終結後，復先後在99年8月12 日
    及同年月17日提出聚熱公司及光國公司之函文，表示該二家
    公司就被告所涉刑事責任部分已不願再追究」等語不符。聲
    請人既有自首行為，又已賠償全部款項且取淂和解書，實應
    獲得緩刑宣告，為此聲請再審云云。
二、經查：
  (一)按有罪之判決確定後，為受判決人之利益聲請再審，必其聲
    請之理由合於刑事訴訟法第420條第1項第1至6款所定情形之
    一，始得為之。再按刑事訴訟法第420條第1 項第6款所謂：
    「發見確實之新證據」係指就該新證據之本身作形式上觀察
    ，毋須經調查程序，顯然可認為足以動搖原確定之判決；且
    該證據于當時即存在，祇為法院及當事人所不知，迨判決後
    始行發現之情形而言（參閱最高法院40年台抗字第2號判例
    意旨）。亦即該「新證據」須可認為確實具有足以動搖原確
    定判決，而對受判決人為更有利判決之「確實性」外，尚須
    具備該證據係在事實審法院於判決前已存在，因未經發現，
    不及調查斟酌，或審判時未經注意，至其後始行發現之「嶄
    新性」特質，二者均屬不可或缺，倘若未具備上開「確實性
    」與「嶄新性」二種聲請再審新證據之特性，即不能據為聲
    請再審之理由。（最高法院41年台抗字第1 號、33年抗字第
    70號判例意旨參照）。
  (二)本件聲請人以上開理由聲請再審，然原確定判決關於聲請人
    自聚熱公司轉帳2200萬元部分，於理由中已載明：被告甲○
    ○除坦承(背信)犯行外，並有聚熱公司相關傳票及出帳存摺
    影本等附卷可稽(原判決第4頁第11行至17行) ；另關於和解
    部分，原判決已載明：「嗣在本案言詞辯論終結後，復先後
    在99年 8月12日及同年月17日提出聚熱公司及光國公司之函
    文，表示該二家公司就被告所涉刑事責任部分已不願再追究
    ，此亦有該二家公司之函附卷可證。惟前開被告在民事部分
    是否已與各被害人成立民事上和解，僅足證明被告事後有悛
    悔之實據，被害人之是否原諒被告，均無從解免被告應負之
    刑責」等語(原判決第5頁27行至第6頁第2行) ，顯見原確定
    判決，確已審酌聲請人坦承犯行及卷內聚熱公司之傳票、帳
    冊及辯論終結後所提之和解書等證據，是已不符「嶄新性」
    證據之要件。又原確定判決係認定聲請人挪用聚熱公司及光
    國公司款項而涉及背信罪，聲請人既已自聚熱公司匯出2200
    萬元，犯罪即已成立， 自不因光昱公司嗣後匯回100萬元，
    而得解免背信之罪責。又原判決附表編號18部分，金額高達
    2200萬元，聲請人當時係聚熱公司董事長，若該筆款項確實
    係經公司董事長決議授權董事長全權處理之投資款，既係聲
    請人擔任主席之會議決議，聲請人如何推諉不知，為何於本
    案審理時坦承背信犯行，未據此辯駁？要求告訴人提出會議
    記錄？又為何事後積極與聚熱公司、光國公司洽談和解還款
    事宜？是聲請人所提聚熱公司臨時董監事會議記錄等資料，
    亦難認具有「確實性」，而有待進一步之調查。另再審係就
    確定判決事實錯誤而設之救濟方法，而和解係屬犯後態度，
    為量刑標準之一，與犯罪事實無涉，亦非屬再審理由。綜上
    ，本件再審聲請為無理由，應予駁回。
三、據上論斷，應依刑事訴訟法第434條第1項，裁定如主文。
中    華    民    國    99    年    11    月    15    日
                  刑事第十七庭  審判長法  官  王炳梁
                                      法  官  黃雅芬
                                      法  官  陳世宗
以上正本證明與原本無異。
不得抗告。
                                      書記官  李佳穎
中    華    民    國    99    年    11    月    16    日

司法院資訊處製作；財團法人民間司法改革基金會備份。
